---
title: "Projeto Integrador - Exercicio 03"
author: "Adelvan Lima"
output: html_document
---

---

```{r, message=FALSE}
library(readr)
library(descr)
library(dplyr)
```

---

Olá pessoal\! Vamos praticar um pouco as análises preliminares sobre um
banco de dados. Hoje, vamos trabalhar com o banco de dados do ENADE. O
banco de dados que vamos usar é uma amostra aleatória de apenas 10 mil
alunos. Usaremos essa amostra para facilitar um pouco o uso de memória
em nossas máquinas. A versão original dos dados, bem como o dicionário
de variáveis, pode ser obtido em <http://portal.inep.gov.br/microdados>.

Para ler o banco de dados direto da internet, use o comando:

```{r, message=FALSE}

library(readr)
enade14 <- read_csv2("https://raw.githubusercontent.com/neylsoncrepalde/introducao_ao_r/master/dados/enade_2014_amostra.csv")

```

Este exercício já deve ser entregue num documento do tipo RMarkdown. Você deve apresentar o arquivo .Rmd e o html gerado\! Imagina um cliente olhando para uma apresentação caprichada dessas\!\!\!\!\! S2

## 1.  Mostre com um comando e usando um gráfico a distribuição das idades dessa amostra de alunos que fizeram ENADE em 2014. Comente o resultado.


```{r}

hist(enade14$nu_idade,
     main = "Faixa etária dos participantes do ENADE 2014",
     xlab = "Idades dos participantes",
     ylab = "Qtd. de participantes na amostra",
     col = c("grey", "#4169E1", "grey", "grey", "grey", "grey", "grey", "grey", "grey", "grey"))

```

A partir da amostra, percebe-se que a  presença de participantes entre 20 e 25 anos é maior do que as outra faixas etárias.

## 2.  Monte uma tabela exibindo as porcentagens e os valores absolutos das proporções de alunos por COR/RAÇA. O descobrimos sobre isso?

```{r}

cor_raca <- enade14$qe_i2
cor_raca[cor_raca == "a"] <- "Brancos"
cor_raca[cor_raca == "b"] <- "Negros"
cor_raca[cor_raca == "c"] <- "Pardos"
cor_raca[cor_raca == "d"] <- "Amarelos"
cor_raca[cor_raca == "e"] <- "Indigenas"

freq(cor_raca[!is.na(cor_raca)], 
     col= c("#4169E1", "grey", "#4169E1", "#4169E1", "grey"), 
     main = "Distribuição por COR/RAÇA no ENADE 2014")

```

Podemos perceber que amarelos, indigenas e negros, representados neste gráfico pela cor azul, foram minorias durante a aplicação do ENADE 2014.

## 3.  Apresente a proporção de alunos casados e solteiros. Atenção, queremos apenas CASADOS e SOLTEIROS. Exclua de sua análise os alunos que tiverem outro tipo de estado civil.

```{r}

enade14$estado_civil <- enade14$qe_i1

enade14$estado_civil[enade14$estado_civil == "a"] <- "Solteiro(a)"
enade14$estado_civil[enade14$estado_civil == "b"] <- "Casado(a)"
enade14$estado_civil[enade14$estado_civil == "c"] <- NA
enade14$estado_civil[enade14$estado_civil == "d"] <- NA
enade14$estado_civil[enade14$estado_civil == "e"] <- NA

freq(enade14$estado_civil[!is.na(enade14$estado_civil)], 
     col= "#4169E1", 
     main = "Estado Civil")

```

## 4.  Apresente estatísticas descritivas sobre a nota geral dos alunos no Enade. Apresente também a informação em um gráfico. Qual é o gráfico mais adequado para a visualização desta variável? Por quê? Comente sobre a nota geral. Os alunos parecem ter, no geral, um bom desempenho ou um mal desempenho?

```{r}

summary(enade14$nt_ger)

```

A média dos alunos ficou em torno de 399.6 que é aproximadamente 42% da nota maxima obtida que foi de 943.0, isso pode significar que no geral, o desempenho dos alunos foi regular.

```{r}

boxplot(enade14$nt_ger, 
        col = "#4169E1",
        main = "Nota geral dos participantes do Enade 2014", 
        ylab = "Notas")

```

O Boxplot é o gráfico mais adequado pois é uma maneira simples e rápida de ter uma ideia da distribuição dos dados.

## 5.  Crie uma variável binária chamada `PUBLICA`. Nessa variável, você deve marcar 1 se a universidade em que o aluno estudou foi pública e 0 se foi privada. **ATENÇÃO**: existe uma variável com a categoria administrativa da IES mas ela possui várias subclassificações. É preciso que você crie outra variável com as categorias corretas.

```{r}

enade14$PUBLICA = enade14$co_catad

enade14$PUBLICA[enade14$PUBLICA == 93] = 1
enade14$PUBLICA[enade14$PUBLICA == 116] = 1
enade14$PUBLICA[enade14$PUBLICA == 118] = 0
enade14$PUBLICA[enade14$PUBLICA == 121] = 0
enade14$PUBLICA[enade14$PUBLICA == 10001] = 1
enade14$PUBLICA[enade14$PUBLICA == 10002] = 1
enade14$PUBLICA[enade14$PUBLICA == 10003] = 1
enade14$PUBLICA[enade14$PUBLICA == 10004] = 0
enade14$PUBLICA[enade14$PUBLICA == 10005] = 0
enade14$PUBLICA[enade14$PUBLICA == 10006] = 0
enade14$PUBLICA[enade14$PUBLICA == 10007] = 0
enade14$PUBLICA[enade14$PUBLICA == 10008] = 0
enade14$PUBLICA[enade14$PUBLICA == 10009] = 0

freq(enade14$PUBLICA,
     col= "#4169E1")

```

## 6.  Mostre a distribuição da renda para os alunos do ENADE 2014. Mostre também a distribuição de renda apenas para os alunos das escolas públicas e das escolas privadas.


```{r}

distribuicao_renda <- enade14$qe_i8
distribuicao_renda[distribuicao_renda == "a"] <- "Até 1,5 salário mínimo"
distribuicao_renda[distribuicao_renda == "b"] <- "De 1,5 a 3 salários mínimos"
distribuicao_renda[distribuicao_renda == "c"] <- "De 3 a 4,5 salários mínimos"
distribuicao_renda[distribuicao_renda == "d"] <- "De 4,5 a 6 salários mínimos"
distribuicao_renda[distribuicao_renda == "e"] <- "De 6 a 10 salários mínimos"
distribuicao_renda[distribuicao_renda == "f"] <- "De 10 a 30 salários mínimos"
distribuicao_renda[distribuicao_renda == "g"] <- "Acima de 30 salários mínimos"

```

### Distribuição da renda para os alunos do ENADE 2014

```{r}

# DISTRIBUIÇÃO DE RENDA
freq(distribuicao_renda[!is.na(distribuicao_renda)], plot = FALSE)

```

### Distribuição de renda dos alunos do ENADE 2014 tendo como referência as Escolas Publicas

```{r}

freq(distribuicao_renda[enade14$PUBLICA == 1], plot = FALSE)

```

### Distribuição de renda dos alunos do ENADE 2014 tendo como referência as Escolas Privadas

```{r}

# ESCOLA PRIVADA
freq(distribuicao_renda[enade14$PUBLICA == 0], plot = FALSE)

```

## 7.  Mostre agora a nota geral dos alunos das faculdades públicas e dos alunos das faculdades privadas. O que você acha desses dados?

```{r}

# Média da nota geral dos alunos de faculdades públicas:
nota.geral_faculdade.publica <- enade14$nt_ger[enade14$PUBLICA == 1]
mean(nota.geral_faculdade.publica, na.rm = T)

```

```{r}

# Média da nota geral dos alunos de faculdades privadas:
nota.geral_faculdade.privada <- enade14$nt_ger[enade14$PUBLICA == 0]
mean(nota.geral_faculdade.privada, na.rm = T)

```


A diferença de notas gerais entre as faculdades públicas e as faculdades privadas foi de 19,94 pontos, o que pode signficar que embora melhor, o desempenho médio das universidades públicas não está muito longe do desempenho obtido pelas faculdades particulares.


## 8.  **BÔNUS**: Existe um teste estatístico para verificar se a média da nota geral desta amostra dos alunos que fizeram ENADE pode ser inferida para toda a população? Faça o teste e apresente os resultados. Qual é o intervalo de confiança do teste?

```{r}

# Futuramente, pretendo voltar neste desafio e atualizá-lo.

```


## 9.  **BÔNUS**: Existe um teste estatístico para verificar se a diferença entre as notas dos alunos das universidades públicas e dos alunos das universidades privadas é estatisticamente significante? Faça o teste e apresente os resultados.



```{r}

# Futuramente, pretendo voltar neste desafio e atualizá-lo.

```



## Divirta-se\!






